【裁判字號】    97,交抗,258
【裁判日期】    970529
【裁判案由】    聲明異議
【裁判全文】
臺灣高等法院高雄分院刑事裁定         97年度交抗字第258號
抗  告  人
即受處分人  甲○○
上列抗告人因違反道路交通管理處罰條例案件，對於高雄市政府
交通事件裁決中心中華民國97年2 月25日所為之裁決處分聲明異
議，不服臺灣高雄地方法院中華民國97年4 月28日裁定（97年度
交聲字第549 號），提起抗告，本院裁定如下：
    主  文
抗告駁回。
    理  由
一、按汽車駕駛人，行經有燈光號誌管制之交岔路口闖紅燈者，
    處新臺幣（下同）1,800 元以上5,400 元以下罰鍰，道路交
    通管理處罰條例第53條第1 項定有明文；且汽車駕駛人駕駛
    汽車違反道路交通管理處罰條例第53條第1 項規定者，除依
    原條款處罰鍰外，並予各記違規點數3 點，並有同法第63條
    第1 項第3 款可資參照。又所謂汽車，包括機器腳踏車在內
    ，故機車亦在規範範圍內，同法第3 條第8 款亦有明文。
二、原裁決處分意旨略以：本件異議人即受處分人甲○○駕駛其
    所有車牌號碼BKX-936 號重型機車，於民國97年1 月23日下
    午3 時53分許，沿高雄市○○○路西向東行駛，行經於文慈
    路、大中二路口時，明知前方交岔路口燈光號誌管制為紅燈
    ，仍闖越紅燈違規左轉文慈路，經高雄市政府警察局交通警
    察大隊警員何科良發現攔停，以受處分人違反道路交通管理
    處罰條例第53條第1 項規定，當場掣單舉發，並經原處分機
    關即高雄市政府交通局於96年7 月26日以受處分人違反道路
    交通管理處罰條例第53條第1 項、第63條第1 項第3 款（漏
    載第3 款）為由，裁處罰鍰新台幣1,800 元，並記違規點數
    3 點。有高雄市政府警察局舉發違反道路交通管理事件通知
    單（高警交字第B00000000 號）、高雄市政府交通局違反道
    路交通管理事件裁決書（高市府交裁字第裁32-B00000000號
    ）、等件在卷可稽。
三、聲明異議意旨以：受處分人並無闖越紅燈，在大中二路上，
    是綠燈執行，至待轉區○○○○路綠燈後直行，員警在距大
    中二路50公尺遠處舉發，並無積極事證證明其紅燈左轉，應
    屬無效之舉發，且大中二路與文慈路口之號誌燈並無黃燈，
    可能造成員警之誤會云云。
四、經查：
  (一)抗告人即受處分人甲○○於97年3 月3 日收受上開裁決書後
    ，於同年3 月11日向本院聲明異議，有送達證書及原審法院
    刑事科收文戳在卷可查，足認其聲明異議於接到裁決書之翌
    日起20日內提出，程序上應屬適法。
  (二)受處分人於上述時、地駕駛車牌號碼BXK-936 號重型機車闖
    越紅燈之違規事實，業據證人即當日攔停受處分人之員警何
    科良於原審法院97年4 月14日調查時，以具結擔保其供述之
    真實性，並瞭解偽證罪責之心理處罰狀態下訊問之。而當時
    舉發情形，據證人何科良證稱：當日受處分人沿大中二路西
    向東行駛，當時大中二路號誌已經紅燈，文慈路已經綠燈，
    受處分人沒有二段式左轉，就直接闖越紅燈左轉，其當時站
    在文慈路上，可以看到文慈路、大中二路3 處號誌，所以可
    確認大中二路已轉為紅燈，受處分人連續從大中二路左轉，
    並沒有等停之動作，確定其沒有二段式左轉等語明確，並繪
    製現場圖附卷後經受處分人確認無訛（見原審法院卷第18-1
    9 頁），堪認受處分人闖紅燈違規之事實甚為顯然，受處分
    人雖於原審辯稱：大中二路、文慈路路口之號誌燈沒有黃燈
    云云，然經證人何科良事先至該路口勘查，發現該路口之號
    誌燈均有黃燈，並無受處分人所辯之情形，並經證人拍攝現
    場照片8 張附卷可憑，堪認其所辯員警因號誌沒有黃燈而有
    誤會云云，尚無可採。又受處分人雖辯稱：其確定號誌是綠
    燈，沒有積極事證如何證明其闖紅燈云云，惟按交通警察掣
    單舉發違反道路交通管理處罰條例所列違規事實，本質上為
    行政處分，係公務員基於職務上權力，依法就特定之具體事
    件所為具公法上效果之單方面行政行為，基於公務員為公法
    上行為具有公信力之原則，該行政行為當可被推定為真正，
    其據以依法處分之事實認定亦為正確無誤，本此公信原則，
    立法者乃賦予行政機關制定違反道路交通事件統一裁罰基準
    及處理細則，使執行勤務員警得當機處分，以達其維護交通
    秩序、安全之行政目的。反之，若謂公務員一切行政行為皆
    須預留證據以證其實，則國家行政及公權力之行使勢必窒礙
    難行。準此，刑事訴訟法就犯罪證據所列有關之規定與屬於
    行政秩序罰之交通違規裁罰本質不合之部分，自不在準用之
    列。從而，受處分人倘未能就執勤員警之舉發有誤提出相關
    證據以供調查，又無證據足證員警有故意捏造事實或違法取
    締之情事，則執勤員警本其維護交通秩序、安全職責所為之
    舉發，自應受到適法、正確之推定。又舉發之員警與受處分
    人素不相識，且奉命執行國家公權力，衡情應無甘冒偽造文
    書及偽證罪刑責，故為不實舉發及指證之理，所為之指證自
    當受正確無誤之推定。準此，原處分機關認定受處分人有闖
    越紅燈之違規事實，尚非無據。
五、原審以原處分機關高雄市政府交通局依違反道路交通管理處
    罰條例第53條第1 項、第63條第1 項第3 款（漏載第3 款）
    規定，裁處受處分人罰鍰1,800 元，並無違誤。受處分人抗
    告意旨，以抗告人即受處分人於97年3 月11日向原審法院交
    通法庭聲明異議之理由，為「大中二路」號誌燈無黃燈云云
    ，為抗告人誤判導致，抗告人於事後再回現場勘查時，應確
    為抗告人看錯，此部分並無異議。抗告人所持異議者，應為
    抗告人係「搶黃燈」而非「闖紅燈」，抗告人於案發時，大
    中二路上正值切換燈號，由黃燈轉紅燈，抗告人行駛至文慈
    路，見綠燈亮，自然往前行駛，該警員於文慈路上，自然難
    以查明。本件員警既在文慈路上攔查，自然無法看清抗告人
    於燈號轉換之際，轉入文慈路云云，指摘原裁定不當。然查
    抗告人於原審聲明異議時係以：「大中二路與文慈路口之號
    誌燈並無黃燈，可能造成員警之誤會」、以及「受處分人並
    無闖越紅燈」為由聲明異議，經原審查明該處確有黃燈號誌
    （詳前述），乃竟於提起抗告時改稱：抗告人於事後再回現
    場勘查時，應確為抗告人看錯，抗告人係「搶黃燈」而非「
    闖紅燈」云云，其所持理由前後不一，自不足採信。又執勤
    警員製單舉發違反道路交通管理處罰條例之違規事實，係公
    務員基於職務上之公權力，依法就特定具體事件所為具有公
    法上效果之單方行政行為，如無形式上之顯然瑕疵可指，基
    於公務員為公法上行為具有公信力之原則，該行政行為當可
    被推定為真正，其據以依法處分之事實認定亦為正確無誤；
    職此，本件並查無任何事據足資證明舉發警員有何捏造事實
    而違法取締之情事，而執勤警員本其維護交通秩序、公眾安
    全職責所為之舉發，自應受到合法、正確之推定。抗告人雖
    辯稱其未闖紅燈云云，然未能舉證以實其說，亦未提出證據
    供本院調查，其此部分所辯，自難採信。此外，人證亦為證
    據方法之一，本件證人何科良係執行公權力之公務員，職司
    交通違規取締，其認定違規事實，予以製單舉發，自有其公
    信力，業如前述，且證人就本件舉發經過亦已詳證如上，抗
    告人空言否認，亦不足採信。原審因而駁回異議之聲明，核
    無不合，抗告意旨，仍執前詞，指摘原裁定不當，為無理由
    ，應予駁回。
據上論結，應依道路交通案件處理辦法第26條，刑事訴訟法第41
2 條，裁定如主文。
中    華    民    國    97    年    5     月    29    日
                  刑事第五庭    審判長法  官  曾永宗
                                      法  官  王伯文
                                      法  官  任森銓
以上正本證明與原本無異。
不得再抗告。
中    華    民    國    97    年    5     月    29    日
                                      書記官  廖素珍


司法院資訊處製作；財團法人民間司法改革基金會備份。
